【裁判字號】    92,重訴,39
【裁判日期】    920815
【裁判案由】    侵權行為損害賠償
【裁判全文】
臺灣花蓮地方法院民事判決  九十二年重訴字第三九號
    原      告  庚○○
                丙○○
                甲○○
                丁○○
    兼
    訴訟代理人  乙○○
    被      告  己○○
                戊○○
右當事人間請求侵權行為損害賠償事件，本院判決如左：
    主    文
被告己○○應給付原告庚○○新臺幣參拾貳萬伍仟陸佰壹拾捌元，及自民國九十一年
十月十七日起至清償日止，按年息百分之五計算之利息。
被告己○○應給付原告丙○○、甲○○、丁○○、乙○○各新台幣拾肆萬元，及自民
國九十一年十月十七日起至清償日止，按年息百分之五計算之利息。
原告其餘之訴駁回。
訴訟費用由被告己○○負擔二分之一，餘由原告負擔。
本判決第一項於原告庚○○以新台幣拾萬捌仟元為被告己○○供擔保後得假執行。
本判決第二項於原告丙○○、甲○○、丁○○、乙○○各以新台幣肆萬陸仟元為被告
己○○供擔保後得假執行。
原告其餘假執行之聲請駁回。
    事實及理由
一、原告主張：被告己○○未領有機車駕駛執照，竟於民國九十年七月二十八日下午
    五時許，在飲酒後，騎乘被告戊○○所有，並提供其使用之車號000－000
    0號機車，沿花蓮縣瑞穗鄉鄉○○村由西往東方向行駛，行經該路鶴
    岡東支七號電桿前未劃標線道路之彎路時，原應注意在未劃標線道路應靠右行駛
    ，而依當時情形，又非不能注意，竟疏未注意靠右行駛，適有被害人林娘安騎乘
    車號ＨＦＸ－五九三號機車後載原告庚○○由相反方向行駛而來，被告己○○疏
    未注意，在路中央撞及林娘安所騎乘之機車，致林娘安人車倒地後，因顱內出血
    而死亡，原告庚○○為林娘安之配偶，丙○○、甲○○、丁○○、乙○○為林娘
    安之子女，原告依法自得依侵權行為法則請求被告己○○負損害賠償責任，被告
    戊○○明知被告己○○未領有機車駕駛執照，卻將自己所有之機車提供予被告己○○使用，致發生本件車禍，亦應依民法第一百八十五條之規定，與被告己○○
    共負連帶賠償之責任。賠償項目及金額如下：(一)殯葬費用部分：原告庚○○支出
    殯葬費新台幣（下同）三十五萬零一百二十五元。(二)扶養費用部分：被害人林娘
    安為原告庚○○之配偶，對原告庚○○負有扶養義務，被告即須連帶賠償扶養費
    ，原告庚○○為民國三十一年一月二日出生，於林娘安死亡之際，年齡為五十九
    歲，依台灣地區簡易生命表中所載女性平均餘命，尚有餘命十九年，得受林娘安
    扶養，又依行政院主計部統計之八十八年度平均每人每年消費支出為二十萬九千
    四百六十七元，而原告庚○○之扶養義務人除林娘安外，尚有乙○○等四人，故
    林娘安應負擔五分之一之扶養義務，依霍夫曼公式，扣除中間利息，自得一次向
    被告請求五十六萬九千八百八十六元。(三)精神慰撫金部分：原告庚○○痛失配偶
    ，難以白頭，原告乙○○、丙○○、甲○○、丁○○痛失慈父，實人間慘事，莫
    此為甚，故請求被告給付精神慰撫金予原告每人各一百五十萬元。並聲明：
    被告應連帶給付原告庚○○二百四十二萬零十一元、被告應連帶給付原告乙○○、丙○○、甲○○、丁○○各一百五十萬元，及各自起訴狀繕本送達翌日即九
    十一年十月十七日起至清償日止，均按年息百分之五計算之利息。
    原告願供擔保請准宣告假執行。
二、被告己○○則以：其已給付十萬元及喪葬禮金一萬五千元予原告，對原告請求之
    扶養費、精神賠償金部分無法接受，其經濟能力只能賠償三十萬元等語置辯；被
    告戊○○則以：機車確為其所有，但被告己○○係未經其同意擅自騎用，其對原
    告請求之扶養費及精神賠償金部分無法接受等語資為抗辯。並均聲明：原告之訴
    駁回。
三、得心證之理由：
  (一)本件車禍而生之被告己○○過失致死刑事案件，業經本院刑事庭認定被告己○○
    過失責任明確，此有本院九十一年度交易字第一０一號刑事判決書一份附卷可稽
    ，並經本院依職權調閱該卷宗無訛，且為被告所不爭執。原告雖主張：被告戊○○明知己○○無機車駕駛執照，仍借其使用機車，致發生本件車禍，應負連帶賠
    償責任云云，但為被告戊○○所否認，被告己○○亦陳稱：係未經戊○○同意，
    自行騎乘該機車等語。原告復未舉證證明此部分事實，尚難認為真實，故原告請
    求被告戊○○連帶賠償部分為無理由，應予駁回。又鑑於刑事庭所明確認定之各
    項事實加以研析，雖被害人林娘安亦疏未注意應靠右駕駛，就本件車禍之發生與
    有過失，但被告己○○係無機車駕駛執照，於酒後騎乘機車（呼氣所含酒精濃度
    為每公升０．二八毫克），並疏未靠右行駛，因此本院認定雙方之過失比例，被
    告己○○應負擔百分之七十之過失責任，被害人林娘安應負擔百分之三十之過失
    責任。
  (二)按因故意或過失，不法侵害他人之權利者，負損害賠償責任；不法侵害他人致死
    者，對於支出醫療及增加生活上需要之費用或殯葬費之人，亦應負損害賠償責任
    ；不法侵害他人致死者，被害人之父、母、子、女及配偶，雖非財產上之損害，
    亦得請求賠償相當之金額，民法第一百八十四條第一項前段、第一百九十二條第
    一項、第一百九十四條分別定有明文。本件被告己○○因騎乘機車過失導致林娘
    安死亡，已如前述，而原告庚○○為林娘安之配偶，其餘原告為林娘安之子女，
    有戶籍登記簿一份在卷可憑，其依上開法律規定向被告己○○請求財產上及非財
    產上之損害賠償，自屬有據。茲就原告請求被告己○○賠償之各項金額，審酌如
    下：
    (1)殯葬費部分：
      原告庚○○主張其支出殯葬費用共三十五萬零一百二十五元，並提出收據七張
      為證，為被告己○○所不爭執，然其中菸酒飲料支出八千三百元、便餐支出十
      三萬三千八百元部分，非殯葬之必要費用，不應准許，其餘二十萬八千零二十
      五元部分則均屬殯葬之必要費用，應准許之。
    (2)扶養費部分：
      原告庚○○雖主張其受林娘安扶養，故被告己○○應支付此部份之扶養費用。
      然林娘安係民國二十年一月二十日出生，此有原告所提之戶籍登記簿一份在卷
      可參，於本件車禍發生（九十年七月二十八日）時，已滿七十歲，而依勞動基
      準法之規定，六十歲為強制退休年齡，原告雖主張林娘安為文旦產銷班班員，
      種植文旦柚面積一點五公頃，生前身體健康，每日均至文旦柚園工作，並提出
      花蓮縣瑞穗鄉農會函、農民節表揚照片、獎狀為證，但原告並未提出林娘安種
      植文旦之工作所得資料，故無從證明林娘安雖已年滿七十歲，惟其所得收入尚
      能扶養原告庚○○，是原告庚○○此部份之主張無理由，應予駁回。
    (3)精神慰撫金部分：
      原告庚○○為林娘安之妻，本件車禍發生時為五十九歲，於老年遭遇喪夫之痛
      ，精神上自深受打擊，其餘原告則為林娘安之子女，其等遭喪父之痛，精神上
      自受有相當之痛苦，本院審酌原告丙○○任職台北郵局，擔任郵務士一職、原
      告甲○○任職震雄機械廠股份有限公司，擔任副課長一職、原告丁○○投身人
      壽職場，並取得人壽保險業務人資格測驗合格資格、原告乙○○開設機車行，
      被告己○○正值青年，務農，暨兩造之身分、地位、經濟狀況、被告過失程度
      及原告所受痛苦程度等，認原告庚○○請求精神慰撫金以八十萬元之範圍內為
      適當，其餘原告請求之精神慰撫金各以六十萬元為適當，逾此數額之請求，不
      能准許。
    (4)又本件車禍被害人林娘安與有過失，且經本院認定其與有過失責任比例為百分
      之三十，已如前述，原告對此部分過失責任自應承擔，經分擔過失比例後，原
      告庚○○得向被告己○○請求七十萬五千六百十八元（一百萬八千零二十五元
      乘以０．七，元以下四捨五入）、其餘原告各得向被告己○○請求四十二萬元
      。再被告己○○主張已先支付原告十萬元、喪葬禮金一萬五千元，原告則陳稱
      ：此部分金額均由庚○○領取，另強制責任理賠金額一百四十萬部分亦由原告
      庚○○領取等語，且為被告己○○所不爭執，並有華南產物保險股份有限公司
      函一張附卷可參，堪信為真實。按強制汽車責任保險法第三十條之規定，保險
      人依該法規定給付之保險金，視為加害人或被保險人損害賠償金額之一部份，
      加害人或被保險人受賠償請求時，得扣除之；又按同法第十條第二款規定，死
      亡給付之受益人為受害人之繼承人。原告乃林娘安之配偶或子女，均林娘安之
      繼承人，亦即為死亡保險金給付之受益人，故一百四十萬元之保險金雖由原告
      庚○○代表領取，然應認原告各均領取二十八萬元之保險金，此部分之金額及
      被告己○○已給付十萬元賠償金予原告庚○○部分，均應扣除，另被告己○○
      給付一萬五千元部分，既為喪葬禮金，為習俗上參與林娘安喪禮之禮金，而非
      給付原告庚○○有關本件車禍之損害賠償，自不應扣除。
四、從而，原告庚○○請求被告己○○給付三十二萬五千六百十八元（七十萬五千六
    百十八元減十萬元減二十八萬元等於三十二萬五千六百十八元），其餘原告請求
    被告己○○各給付十四萬元（四十二萬元減二十八萬元等於十四萬元），及均自
    起訴狀繕本送達之翌日（即九十一年十月十七日）起至清償日止，均按年息百分
    之五計算之利息，為有理由，應予准許，逾此部分之請求即屬無據，應予駁回。
    原告陳明願供擔保以代釋明請准宣告假執行，就原告勝訴部分，核無不合，應予
    准許，爰各酌定相當之擔保金額宣告之，至原告敗訴部分，其假執行之聲請亦失
    所附麗，應予駁回。
五、本件論證已臻明確，兩造其餘主張、陳述及所提證據暨攻擊防禦方法，均與本案
    判斷結果無影響，爰無庸再予一一論述，附此敘明。
據上論結，本件原告之訴為一部有理由、一部無理由，依民事訴訟法第七十九條但書
、第八十五條第一項、第三百九十條第二項，判決如主文。
中      華      民      國    九十二    年      八      月     十五     日
                              臺灣花蓮地方法院民事庭
~B法  官  李世華
右為正本，係照原本作成。
如對本判決不服，應於送達後二十日內，向本院提出上訴狀。（應抄附繕本）
~B法院書記官  陳賜福
中      華      民      國    九十二    年      十      月     十六     日


司法院資訊處製作；財團法人民間司法改革基金會備份。
